臺灣新竹地方法院民事小額判決
109年度竹北小字第507號
原      告  温仁慧  
被      告  許文彬  
訴訟代理人  李俊儂  
複代理  人  羅志平  
上列當事人間請求損害賠償事件，本院於民國110年3月12日言詞
辯論終結，判決如下：
    主  文
被告應給付原告新臺幣參仟貳佰伍拾柒元及自民國一０九年九月
二十五日起至清償日止，按年息百分之五計算之利息。
原告其餘之訴及假執行之聲請駁回。
訴訟費用新臺幣壹仟元，由原告負擔新臺幣玖佰陸拾陸元，由被
告負擔新臺幣參拾肆元。
本判決第一項得假執行。
    事實及理由
一、原告主張：被告於民國108年8月12日上午9時5分許駕駛車牌
    號碼0000-00號自用小客車，沿新竹縣○○市○○○○路0段○○○○○○
    ○○○○○○路0段○○○○路○號誌四岔路口處，本應注意車前狀況及
    兩車並行之間隔，並隨時採取必要之安全措施，而依當時情
    形並無不能注意之情事，竟疏未注意及此，未充分注意車前
    狀況即貿然前行，適有訴外人曾惠玲騎乘M7H-985號普通重
    型機車搭載原告，沿六家一路2段由東往西方向行駛單行道
    ，駛至上開路口時，因疏未注意左方車應讓右方車先行，突
    見被告駕駛之車輛，欲閃避已經不及，兩車於是發生碰撞，
    造成訴外人曾惠玲胸壁鈍挫傷併第四至第十肋骨骨折、肝臟
    撕裂傷，原告右前臂深度撕裂傷（約8公分），為此原告受
    有醫療費用新臺幣（下同）6,780元、看護費6,000元、交通
    費460元、工作損失2萬3,800元、精神慰撫金6萬元，爰依侵
    權行為法則提起本件訴訟，聲明：被告應給付原告9萬7,040
    元及自起訴狀繕本送達翌日起至清償日止，按年息5％計算之
    利息，並願供擔保請准宣告假執行。
二、被告則以：伊不爭執本件車禍事實如本院109年度竹交簡字
    第367號刑事判決所載，本院無須再做其他調查認定，但是
    爭執兩造過失責任比例，亦即機車方面應負70％責任，汽車
    方面負30％責任。又就原告請求之損害賠償範圍部分，伊不
    爭執原告已領取強制險給付金額9,385元，而原告受有醫療
    費用6,080元、看護費3,600元、交通費460元、工作損失1萬
    2,000元，亦無意見，至於精神慰撫金請依法審酌等語，資
    為抗辯。
三、得心證之理由：
（一）按，因故意或過失，不法侵害他人之權利者，負損害賠償
      責任；汽車、機車或其他非依軌道行駛之動力車輛，在使
      用中加損害於他人者，駕駛人應賠償因此所生之損害，民
      法第184條第1項前段、第191條之2本文分別定有明文。查
      ，原告主張被告於前揭時、地，因前揭過失致生前揭事故
      ，致原告受有傷害等事實，業據本院109年度竹交簡字第3
      67號刑事判決認被告犯過失傷害罪判處拘役50日，並得易
      科罰金確定，有本院依職權調取新竹地方檢察署108年度
      偵字12755號、109年度執字第4630號；本院刑事庭109年
      度交易字第175號、109年度竹交簡字第367號原卷共4宗（
      轉印資料附於本院卷第87〜116頁，其中前揭判決正本附於
      同卷第93〜97頁），被告對上開車禍情形如前揭判決所示
      不為爭執（見本院卷第123頁筆錄），自應就原告因本件
      車禍所受之損害負賠償責任。
（二）次按，不法侵害他人之身體或健康者，對於被害人因此喪
      失或減少勞動能力或增加生活上之需要時，應負損害賠償
      責任；不法侵害他人之身體、健康、名譽、自由、信用、
      隱私、貞操，或不法侵害其他人格法益而情節重大者，被
      害人雖非財產上之損害，亦得請求賠償相當之金額，民法
      第193條第1項、第195條第1項前段分別定有明文。慰藉金
      之多寡，應斟酌雙方之身分、地位、資力與加害之程度及
      其他各種情形核定相當之數額；其金額是否相當，自應依
      實際加害情形與被害人所受之痛苦及雙方之身分、地位、
      經濟狀況等關係決定之，最高法院85年度台上字第460號
      判決意旨參見。茲就原告主張之各項請求有無理由，判斷
      如下：
   1、醫療費用：
　　　原告主張其受有醫療費用6,780元之損害，業據提出診斷
      證明書、醫療費用單據等件為證（附於本院卷第7〜17頁）
      ，兩造嗣於110年3月12日言詞辯論期日當庭同意改以6,08
      0元為準（見本院卷第124頁筆錄），則本項金額在6,080
      元範圍內，應予認列。
   2、看護費：
　　　依上開由中國醫藥大學新竹附設醫院開立之診斷證明書其
      醫囑欄記載「原告108年8月12日經急診住院接受清創及縫
      合手術，108年8月14日出院」（見本院卷第7頁），原告
      雖於起訴狀表示其受有上開住院期間看護費共6,000元之
      損害（見本院卷第6頁），然兩造於110年3月12日言詞辯
      論期日當庭同意以3,600元計算（1,200元/天3天，見本
      院卷第124頁筆錄），則本項金額在3,600元範圍內，應予
      認列。
　 3、交通費：　
　　　原告主張其受有交通費460元之損害，業據提出計程車乘
      車證明單據為證（附於本院卷20頁），被告對此不為爭執
      （見本院卷第124頁筆錄），則本項請求全數予以認列。
　 4、工作損失：
　　　原告主張其受有工作損失2萬3,800元，經本院函詢原告受
      傷時任職之環球竹北產後護理之家，得悉原告於108年8月
      12日至8月25日（14日）為公傷假，該月薪資減項1萬5,63
      3元，另有勞動部勞工保險局發給108年8月16日至8月25日
      （10日）共7,082元之職業傷病給付（見本院卷第54〜60頁
      ），經本院提示調查上開卷證後，兩造於110年3月12日言
      詞辯論期日當庭同意本項工作損失以1萬2,000元列計即可
      （見本院卷第125頁筆錄），則本項金額在1萬2,000元範
      圍內，應予認列。
　 5、精神慰撫金：　
　　　本院衡諸被告侵權行為之手段、方式，致使原告受有右前
      臂深度撕裂傷（約8公分）之傷害，並因前揭刑事判決判
      處被告過失傷害罪刑確定，復參酌兩造之身分、地位與經
      濟情況，原告69年次，大學學歷，於產後護理之家擔任護
      理師，工作內容為新生兒護理照顧，多需倚賴雙手前臂，
      月薪4萬7,000元至4萬9,000元之間（見本院卷第7、54、5
      6、125頁）；被告74年次，大學畢業之教育程度及小康之
      經濟狀況（見本院卷第94、125頁）等一切情狀，認原告
      請求被告賠償精神慰撫金2萬元，方稱允適，逾此部分之
      請求，不予認列。
（三）再按，損害之發生或擴大，被害人與有過失者，法院得減
      輕賠償金額，或免除之；前2項之規定，於被害人之代理
      人或使用人與有過失者，準用之，民法第217條第1項、第
      3項分別定有明文。民法第217條第1項基於過失相抵之責
      任減輕或免除，非僅視為抗辯之一種，亦可使請求權全部
      或一部為之消滅，法院對於賠償金額減至何程度，抑為完
      全免除，雖有裁量之自由，但應斟酌雙方原因力之強弱與
      過失之輕重以定之（最高法院96年台上字第2902號判決意
      旨參看）。又按，駕駛機車有過失致坐於後座之人被他人
      駕駛之車撞傷，後座之人係因藉駕駛人而擴大其活動範圍
      ，駕駛人為之駕駛機車，應認係後座之人之使用人，2人
      應就駕駛人之過失負同一責任，並有民法第217條第1項與
      有過失規定之適用（最高法院90年台上字第1640號判決意
      旨參照）。強制汽車責任保險法第32條規定，保險人依本
      法規定所為之保險給付，視為被保險人損害賠償金額之一
      部分；被保險人受賠償請求時，得扣除之。是被保險人受
      賠償請求時，得依上開規定扣除請求權人已領取之保險給
      付，乃係損害賠償金額算定後之最終全額扣除，故在被害
      人與有過失之情形，應先適用民法第217條第1項規定算定
      賠償額後，始有依上開規定扣除保險給付之餘地。如於請
      求賠償之金額中先予扣除保險給付，再為過失相抵之計算
      ，無異減少賠償義務人所得扣除之強制汽車責任保險給付
      額，當非上開規定之本意（最高法院104年台上字第1743
      號判決意旨參見）。查，本件車禍訴外人曾惠玲駕駛M7H-
      985號普通重型機車行經無號誌路口，左方車未讓右方車
      先行，為肇事主因；許文彬駕駛車牌號碼0000-00號自用
      小客車，行經無號誌路口，未充分注意為肇事次因，有10
      9年2月26日交通部公路總局新竹區監理所竹苗區車輛行車
      事故鑑定會竹苗區0000000案鑑定意見書1件在卷可佐（見
      本院卷第113〜116頁、影本），原告雖認被告肇責比例應
      為70％（見本院卷第123頁筆錄），然上開行車事故鑑定會
      依據兩造偵查應訊筆錄、現場圖、照片、監視器影像翻拍
      檔案等有關跡證，據以作成鑑定意見，客觀上並無違法或
      失當之處，該鑑定會與兩造無利害關係存在，核屬公正、
      客觀之第三鑑定機關，原告既未能提出其他證據資料反駁
      ，自堪認上述鑑定意見之結論可資憑採。本院審酌兩造就
      肇事原因力之強弱、過失之輕重暨損害擴大之責任，認損
      害之發生及擴大應由被告負擔30％之過失責任，訴外人曾
      惠玲應負擔70％之過失責任，原告既為受搭載之乘客，藉
      由訴外人曾惠玲騎乘上開機車載送擴大活動範圍，訴外人
      曾惠玲自屬原告之使用人，依民法第217條第3項規定準用
      同條第1項之規定，原告亦與有過失，被告賠償金額應比
      例減輕而為1萬2,642元（計算式：（6,080元＋3,600元＋46
      0元＋1萬2,000元＋20,000元＝4萬2,140元。4萬2,140元30％
      ＝1萬2,642元），又因兩造對原告已受領強制險9,385元不
      爭執（見本院卷第124頁筆錄），依強制汽車責任保險法
      第32條視為被告損害賠償金額之一部分，原告本件得請求
      之損害賠償金額為3,257元（計算式：12,642元－9,385元=
      3,257元）。
 四、綜上，原告依侵權行為法則訴請被告賠償3,257元及自起訴
     狀繕本送達翌日即109年9月25日起至清償日止，按年息5％
     計算之利息（民法第203條、第233條第1項前段、第229條
     第2項規定參看及本院卷第30頁送達證書參見），為有理由
     ，應予准許，逾此範圍之請求，為無理由，應予駁回。前
     開勝訴部分，因本件適用小額訴訟程序，應由法院依職權
     宣告假執行，此部分原告聲明願供擔保請准宣告假執行，
     僅係促請法院注意；前開敗訴部分，其假執行之聲請失其
     附麗，應予駁回。
 五、本件判決基礎已臻明確，兩造其餘所提出之攻擊防禦方法
     暨訴訟資料，經核與判決基礎不生影響，爰不一一論、駁
     。
據上論結，本件原告之訴為一部有理由，一部無理由，應依民事
訴訟法第436條之23、第436條第2項、第79條、第436條之19第1
項、第436條之20，判決如主文。
中　　華　　民　　國　　110 　年　　4 　　月　　12　　日
                  竹北簡易庭  法　官　周美玲
以上正本係照原本作成。
如對本判決上訴，非以判決違背法令為理由，不得為之。且須於
判決送達後20日內向本院提出上訴狀並記載上訴理由，同時一併
繳納上訴審裁判費新臺幣1,500元，暨添具繕本1件。　　　　　
中　　華　　民　　國　　110 　年　　4 　　月　　12　　日
                              書記官　張景琴